臺灣彰化地方法院刑事判決
110年度易字第495號
公  訴  人  臺灣彰化地方檢察署檢察官
被      告  鄭延彰



上列被告因詐欺案件，經檢察官提起公訴（110年度偵字第6024
號），本院判決如下：
    主    文
鄭延彰幫助犯詐欺取財罪，累犯，處有期徒刑肆月，如易科罰金
，以新臺幣壹仟元折算壹日。
    犯罪事實
一、鄭延彰明知申辦行動電話門號並無限制，且知悉將個人申辦
    之行動電話門號任意交予他人使用，可能遭詐欺集團作為不
    法之用，竟仍基於縱有人以其等行動電話門號實施詐欺犯罪
    ，亦不違背其等本意之幫助詐欺犯意，於民國108年12月1日
    ，向遠傳電信股份有限公司申辦0000000000號行動電話門號
    （下稱本案門號）後，旋於108年12月4日前某時，在不詳地
    點，將該門號之SIM卡交付予真實姓名年籍均不詳之人，以
    此方式幫助該不詳之人所屬詐欺集團成員從事詐欺犯行。嗣
    該詐欺集團成員即共同意圖為自己不法之所有，基於詐欺取
    財之犯意聯絡，以臉書佯刊小額借款廣告，再由綽號「陳專
    員」之詐欺集團成員以通訊軟體LINE與柯蕙玟聯絡，佯稱可
    提供貸款，但須先提供提款卡測試云云，致柯蕙玟陷於錯誤
    ，而依指示於109年12月11日中午12時許，將第一銀行帳號0
    00-00000000000號帳戶（下稱第一銀行帳戶）、國泰世華銀
    行帳號000-000000000000號帳戶（下稱國泰銀行帳戶）之存
    摺及提款卡以盒子包裝後（下稱本案包裹），放置在彰化縣
    ○○市○○路0段000號之家樂福賣場彰化店1樓編號C02置物櫃內
    ，再由詐欺集團某成員透過LALAMOVE物流平台，並以本案門
    號聯繫不知情之快遞人員周鴻禧（業經臺灣彰化地方檢察署
    檢察官以110年度偵字第2005號為不起訴處分），由周鴻禧
    於109年12月11日晚間6時37分許，至上開置物櫃內領取本案
    包裹後，於同日晚間7時24分許，至臺中市○○區○○路0段0000
    00號家樂福賣場青海店後門（智惠街103號前），將本案包
    裹轉交予真實姓名年籍均不詳之成年男子，繼而供所屬之詐
    欺集團成員使用。嗣因柯蕙玟得知名下帳戶遭到銀行凍結，
    驚覺受騙報警處理，始悉上情。
二、案經柯蕙玟訴由彰化縣警察局彰化分局報告臺灣彰化地方檢
    察署檢察官偵查起訴。
    理    由
一、證據能力之認定
　　本判決以下所引用被告以外之人於審判外之陳述，被告鄭延
    彰均同意有證據能力（見本院卷第87頁），檢察官於本院言
    詞辯論終結前亦未聲明異議，本院審酌其作成之情況並無違
    法或不當之瑕疵，且與待證事實具有關聯性，認為以之作為
    證據應屬適當，依刑事訴訟法第159 條之5規定，均具有證
    據能力。其餘認定本案犯罪事實之非供述證據，查無違反法
    定程序取得之情，亦具證據能力，且均經本院審理時依法踐
    行調查證據之程序，自得作為本案認定之用。
二、認定犯罪事實所憑之證據及理由
  ㈠訊據被告固坦承本案門號為其所申辦，於108年12月初入監服
    刑前將本案門號交予他人，且對於告訴人柯蕙玟遭詐騙交出
    其所有之第一銀行、國泰銀行帳戶存摺及提款卡，嗣後因上
    開帳戶供詐欺集團使用而遭銀行凍結之事實並不爭執，惟矢
    口否認有何幫助詐欺取財之犯行。辯稱：其入監服刑前被警
    察抓，其怕警察看手機內其施用毒品朋友的通聯記錄，所以
    將其手機連同本案門號交給友人「阿甘」，其沒有將手機交
    給詐騙集團，本案發生時其已入監等語。
  ㈡本案門號為被告於108年12月1日所申辦使用，被告於同年月4
    日入監執行，在入監執行前將本案門號交予他人，而告訴人
    柯蕙玟遭綽號「陳專員」之詐欺集團成員詐欺，於109年12
    月11日中午12時許，將第一銀行帳戶、國泰銀行帳戶之存摺
    及提款卡以盒子包裝後，放置在家樂福彰化店1樓編號C02置
    物櫃內，而快遞人員周鴻禧則於109年12月11日下午5時40分
    許，接獲LALAMOVE物流平台訂單通知，經以手機與本案門號
    聯繫快遞事宜，並依電話中姓名年籍不詳女子之指示運送本
    案包裹，嗣於同日晚間7時24分許，在家樂福青海店後門，
    將本案包裹轉交予真實姓名年籍均不詳之成年男子等情，業
    據周鴻禧於警詢、偵查中以被告身分供述明確（見偵卷第23
    至25、119至121頁），核與告訴人即證人柯蕙玟之指訴（見
    偵卷第28至29頁）情節相符，並有通聯調閱查詢單、被告臺
    灣高等法院在監在押全國紀錄表、彰化縣警察局彰化分局民
    族路派出所受理各類案件紀錄表、受理刑事案件報案三聯單
    、內政部警政署反詐騙諮詢專線紀錄表、LALAMOVE物流平台
    訂單資料、臉書及LINE對話紀錄擷圖、國泰世華帳戶交易明
    細、取包裹照片、通話紀錄等在卷可稽（見偵卷第36至37、
    40至61頁），且與被告之供述大致相符，足認被告確有將本
    案門號交予他人，而嗣後本案門號遭詐欺集團作為詐騙使用
    ，此部分事實首堪認定。
  ㈢被告雖以前詞置辯，但細核被告辯稱：其申辦本案門號時，
    不知道自己會入監，其遭警察拘提時，怕警察會看其手機內
    施用毒品朋友的紀錄，所以在警局聯絡與其有共同朋友之友
    人「阿甘」將本案門號連同手機交給「阿甘」，等出監後要
    以電話聯絡「阿甘」取回本案門號，其跟「阿甘」都是用電
    話聯絡，其不記得「阿甘」的電話，其手機內存有「阿甘」
    的電話，其與「阿甘」沒有其他聯絡方式，其是在一起施用
    毒品的共同朋友家認識「阿甘」的，不記得共同朋友的姓名
    ，其沒有將本案門號交給詐欺集團等語可知，被告不僅不知
    道「阿甘」之真實姓名、年籍資料及除了電話之其餘聯絡方
    式，亦不知道與「阿甘」之共同朋友的姓名、聯絡方式，則
    被告辯稱出監後將透過共同朋友或自己聯絡「阿甘」取回本
    案門號，已有可疑。且經本院調取被告入監時由監所保管之
    手機門號並勘驗，上開手機SIM卡電話簿內確有一註明為「
    阿甘」之聯絡方式，門號為0000-000000號，惟上開門號經
    查詢，於108年3月8日即已停用，有被告手機電話簿資料、
    中華電信查詢資料等在卷可佐（見本院卷第105、117頁），
    亦即被告於108年12月4日入監前，並無可能以電話聯絡「阿
    甘」至警局取走本案門號，亦無從於出監時聯絡「阿甘」取
    回本案門號，是被告辯稱是將本案門號交給朋友代為保管，
    顯係臨訟狡辯之詞，無以憑採。　
　㈣又申設開通行動電話門號並無任何特殊之限制，一般民眾皆
    能自由申設門號，並得同時在不同之電信公司申設數個行動
    電話門號使用，此乃眾所周知之事實，且近來犯罪集團之犯
    罪類型層出不窮，該等犯罪多係利用人頭門號作為犯罪聯繫
    使用，若有向他人蒐集門號者，依通常社會經驗，當就其是
    否為合法用途存疑，如非供犯罪之非法使用，用以逃避檢警
    機關之追查，衡情自無置自己名義之門號不用，而有使用他
    人門號之必要。且邇來詐欺集團盛行，利用人頭帳號、門號
    作為詐欺取財之犯罪工具，迭有所聞，此經傳播媒體廣為披
    載，凡對社會動態尚非全然不予關注者均能知曉。而被告於
    本案發生時已年滿37歲，為智識成熟之成年人，且被告自承
    國中畢業，入監前從事鐵工，當具有一定之社會經驗，被告
    雖否認犯行，然亦坦認其曾分別因申辦手機門號及金融帳戶
    交予詐騙集團使用，分別經起訴及遭法院判決幫助詐欺及洗
    錢罪之前科，有臺灣桃園地方檢察署檢察官107年度偵字第7
    914、11784號起訴書、臺灣桃園地方法院107年度易字第110
    5號判決、臺灣高等法院被告前案紀錄表等在卷可佐，是依
    被告之社會年齡、生活經驗、教育程度、前曾因同類型案件
    經判刑之紀錄，被告主觀上對於將手機門號交予真實姓名、
    年籍不詳之人使用，將可能被詐欺集團用以作為詐欺使用當
    有所預見。
　㈤綜上所述，依被告之智識、社會經歷、前科紀錄，被告主觀
    上對於提供手機門號予不明人士使用，將可能被用以作為詐
    騙等不法使用有所認識。被告空言否認犯行，不足採信。則
    被告將手機交給不明人士，容任不明人士持其申辦之本案門
    號以遂行詐欺取財之犯罪行為，其主觀上有幫助詐欺之不確
    定故意，至為灼然。
  ㈥從而，被告前揭所為辯詞，不足憑採。是本案事證明確，被
    告犯行洵堪認定，應予依法論科。
三、論罪科刑
  ㈠核被告所為，係犯刑法第30條第1項前段、第339條第1項之幫
    助詐欺取財罪。
　㈡被告前因竊盜案件，經臺灣桃園地方法院以106年度桃簡字第
    1485號判決判處有期徒刑4月確定，於108年2月3日執行完畢
    ，有臺灣高等法院被告前案紀錄表附卷可稽，其於受有期徒
    刑執行完畢後，5年以內故意再犯有期徒刑以上之罪，為累
    犯。而本案犯罪之法定刑為有期徒刑5年以下、拘役或罰金
    ，亦不因累犯之加重致其所受刑罰因而受有超過其所應負擔
    罪責，及使其人身自由因而受過苛侵害之情形，適用累犯加
    重之規定，核無司法院大法官釋字第775號解釋所稱「不符
    合罪刑相當原則、抵觸憲法第23條比例原則」之情形，應依
    刑法第47條第1項之規定，加重其刑。
　㈢被告為幫助犯，應依刑法第30條第2項之規定，按正犯之刑減
    輕其刑。並依刑法第71條第1項規定，先加後減之。
　㈣爰以行為人之責任為基礎，審酌被告對於不法份子利用他人
    手機門號實行詐欺行為有所預見，仍恣意提供手機門號，致
    遭利用作為犯罪工具使用，並使犯罪者之真實身分難以查緝
    ，助長犯罪；復因詐騙集團難以破獲，以致詐騙情事未能根
    絕，且被告否認犯行，犯後態度不佳，且未與告訴人和解徵
    得其原諒，並審酌被告提供門號之行為，就整體詐欺取財犯
    罪之階層分工及參與程度而言，僅係提供助力，並非共犯結
    構之主導或核心地位，兼衡其於本案發生前，即曾有2次類
    似案件經起訴並判刑之前科紀錄，仍再犯本案；暨其自述為
    國中畢業，入監前做鐵工，未婚無子，無人須其扶養（見本
    院卷第190頁）等一切情狀，量處如主文所示之刑，並諭知
    易服罰金之折算標準。
四、被告所申辦本案門號之SIM卡1枚，因已交予真實姓名、年籍
    不詳之詐欺集團成員使用，並未扣案，又該等物品單獨存在
    不具刑法上之非難性，倘予追徵，除另使刑事執行程序開啟
    之外，對於被告犯罪行為之不法、罪責評價並無影響，且就
    沒收制度所欲達成之社會防衛目的亦無任何助益，欠缺刑法
    上重要性，而無沒收或追徵之必要，爰依刑法第38條之2第2
    項規定，不予宣告沒收，併此敘明。　　
五、依刑事訴訟法第299條第1項前段，判決如主文。
本案經檢察官何蕙君提起公訴，檢察官吳皓偉到庭執行職務。
中　　華　　民　　國　　111 　年　　2 　　月　　22　　日
                  刑事第六庭  審判長法  官  吳永梁
                                    法  官  呂美玲
                                    法  官  范馨元
以上正本證明與原本無異。
如不服本判決應於收受判決後20日內向本院提出上訴書狀，並應
敘述具體理由。其未敘述上訴理由者，應於上訴期間屆滿後20日
內向本院補提理由書（均須按他造當事人之人數附繕本）「切勿
逕送上級法院」。
告訴人或被害人對於判決如有不服具備理由請求檢察官上訴者，
其上訴期間之計算係以檢察官收受判決正本之日期為準。
中　　華　　民　　國　　111 　年　　2 　　月　　22　　日
                                    書記官　許原嘉
附錄論罪科刑法條：
中華民國刑法第30條
（幫助犯及其處罰）
幫助他人實行犯罪行為者，為幫助犯。雖他人不知幫助之情者，
亦同。
幫助犯之處罰，得按正犯之刑減輕之。

中華民國刑法第339條
（普通詐欺罪）
意圖為自己或第三人不法之所有，以詐術使人將本人或第三人之
物交付者，處5年以下有期徒刑、拘役或科或併科50萬元以下罰
金。
以前項方法得財產上不法之利益或使第三人得之者，亦同。
前二項之未遂犯罰之。